臺灣高雄地方法院民事裁定　　　　　　 110年度簡抗字第13號
抗　告　人　莊欣蓉　


相　對　人　曾義翔　

上列當事人間請求給付不當得利事件（移轉管轄），抗告人對於
民國110年6月24日本院高雄簡易庭110年度雄簡字第914號民事裁
定不服，提起抗告，本院裁定如下：
    主      文
原裁定廢棄。
抗告費用新臺幣壹仟元由相對人負擔。
    事實及理由
一、抗告意旨摘要如下：
  ㈠、相對人之戶籍設於高雄市○○區○○街00○0號2樓（下稱
      高雄址），且原審寄送至高雄址之調解通知書已於民國11
      0年3月18日寄存於高雄市三民二分局覺民派出所，經相對
      人收受並於110年4月1日具狀聲請移轉管轄，原審於110年
      5月18 日向高雄址對相對人送達之110年6月21日言詞辯論
      通知書，另經相對人之同居人嬸嬸代收，再觀兩造110年2
      月5 日成立訴訟上之和解、105年7月25日簽立之離婚協議
      書等資料，相對人之地址均記載為高雄址，顯見相對人之
      住所實位於高雄址。
  ㈡、原審雖認相對人之住所地為「新竹市○區○○路0號5樓之
      1 （下稱新竹址）」，然新竹址實際為鴻海精密工業有限
      公司新竹園區分公司（下稱鴻海公司）之設立地址，至多
      僅屬相對人之工作地或寄寓地，難認相對人有久住該址之
      意，則原審以職權裁定移轉管轄至臺灣新竹地方法院，尚
      有違誤，故提起抗告，並聲明：⒈原裁定廢棄。⒉相對人
      之聲請駁回。
二、相對人則以：相對人於106年6月5 日即於鴻海公司任職並於
    新竹市租賃房屋居住，顯見相對人於斯時起即有久住於新竹
    市之意思，況相對人另於107年12月5日已購買位於新竹之預
    售屋，益徵相對人之住所地位於新竹。而相對人並未與嬸嬸
    同住於高雄址，且相對人與聲請人婚姻存續期間均居住於桃
    園市，益徵高雄址非相對人之住所地等語。
三、按訴訟，由被告住所地之法院管轄。被告住所地之法院不能
    行使職權者，由其居所地之法院管轄。訴之原因事實發生於
    相對人居所地者，亦得由其居所地之法院管轄，民事訴訟法
    第1條第1項定有明文。次按民法第20 條第1項規定，依一定
    事實，足認以久住之意思，住於一定之地域者，即為設定其
    住所於該地。顯見我國民法關於住所之設定，兼採主觀主義
    及客觀主義之精神，如當事人主觀上有久住一定地域之意思
    ，客觀上亦有住於一定地域之事實，該一定之地域即為其住
    所。而判斷有無「久住之意思」，自應依客觀之「一定事實
    」探究並認定之。至「一定事實」，包括戶籍登記、居住情
    形、家屬概況、對外連繫等項均屬之。又依一定事實，足認
    以廢止之意思離去其住所者，即為廢止其住所，固為民法第
    24條所明定。然離去其住所（如留學、就業、服役、服刑、
    避債等），如有歸返之意，尚不得遽認廢止其住所（最高法
    院106年度台上字第2635號判決意旨參照）。
四、得心證之理由：
  ㈠、相對人自81 年3月10日起迄今均將其戶籍設於高雄址，有
      其戶籍資料查詢結果在卷可憑（見本院110 年度雄簡字第
      914號卷【下稱雄簡卷】第63頁、本院卷第85 頁），相對
      人雖稱其於106年6月5日就有久住於新竹之意，然相對人
      陳報之新竹址（見雄簡卷第77頁至第79頁），實為鴻海公
      司之登記營業址，有經濟部商工登記公示資料查詢結果在
      卷可參（見本院卷第37頁），相對人自陳其另有於新竹市
      租屋（見本院卷第71頁），顯見相對人應非實際居住於公
      司營業址，縱然相對人現租賃居住之房屋位於新竹，其亦
      可能因租賃關係消滅遷徙他處，難認有久住於租屋處之意
      ；而依相對人所提之房屋預定買賣契約書（見本院卷第81
      頁至第83頁），查無與新竹址之關連性，更難認相對人客
      觀有居住於公司營業址，甚而主觀上有久住於該址之意思
      ，原審遽以相對人寄送至新竹址之訴訟文書，經相對人本
      人親收（見本院卷第73頁），即認相對人已更易住所地至
      新竹址，稍嫌速斷。
  ㈡、況經高雄市警察局三民二分局查訪結果，高雄址目前為相
      對人之父母居住（見本院卷第65頁），而原審以高雄址為
      送達地址，寄送予相對人之調解通知書，於110年3月18日
      寄存當日就經相對人之父親領取（見雄簡卷第47頁、本院
      卷第53頁），110年5月17日寄送予相對人之辯論通知書，
      亦經相對人之嬸嬸代收（見雄簡卷第71頁），而觀相對人
      分別於110 年4月1日、110年5月28日迅及就訴訟事項撰狀
      陳報至法院（見雄簡卷第49頁至第50頁、第77頁至第79頁
      ），可見相對人親屬確有將前開法院通知轉告相對人，可
      認相對人與戶籍地即高雄址間仍保有相當之連結控管權限
      及聯繫管道，相對人縱因就業至新竹暫居，難認相對人已
      有離去高雄址而全無歸返之意，自不能因相對人現居住於
      他處，即認相對人已廢止高雄址為住所。則抗告人向原審
      對相對人提起本件訴訟，依上說明，原審應有管轄權。原
      審以其對本件訴訟無管轄權為由，為移轉管轄之裁定，即
      有未洽，抗告意旨指摘原裁定不當，求予廢棄，為有理由
      ，故將原裁定廢棄，發回原審為適法之處理。
五、據上論結，本件抗告為有理由，依民事訴訟法第436條之1第
    3項、第492條、第95條、第78條，裁定如主文。
中    華    民    國   110    年    10    月    28    日
                  民事第一庭  審判長法  官  蔣志宗
                                    法  官  陳筱雯
                                    法  官  葉晨暘
以上正本係照原本作成。
不得再抗告。
中    華    民    國   110    年    10    月    28    日
                                    書記官  吳良美